【裁判字號】    98,易,491
【裁判日期】    980611
【裁判案由】    竊盜
【裁判全文】
臺灣高雄地方法院刑事判決               98年度易字第491號
    公  訴  人  臺灣高雄地方法院檢察署檢察官
    被      告  甲○○
上列被告因竊盜案件，經檢察官提起公訴（98年度偵緝字第207
號），本院判決如下：
    主  文
甲○○犯竊盜罪，處有期徒刑貳月，如易科罰金，以新臺幣壹仟
元折算壹日。
    事  實
一、甲○○於民國97年6 月9 日11時30分許，騎乘不知情之成年
    友人蔡燕山所有車號YEQ-971 號機車（下稱本件機車），前
    往高雄市○○區○○路51號「晴光汽車百貨」之商店（下稱
    本件商店），向店員許薏雯誆稱要購買萬能清潔劑，而趁許
    薏雯至地下室取物之際，即基於意圖為自己不法所有之犯意
    ，徒手竊取許薏雯置於本件商店櫃檯椅子上之皮包1 只，包
    括許薏雯之身份證、學生證、健保卡、汽車及機車駕照各1
    張、行照、提款卡4 張、信用卡1 張、現金新臺幣（下同）
    17,500元、手機2 支、小錢包1 個（起訴書漏繕學生證、行
    照、提款卡2 張，合計價值31,500元）等財物，甲○○得手
    後旋騎乘本件機車離去。嗣經許薏雯發現後報警循線查獲上
    情。
二、案經高雄市政府警察局三民第二分局報告臺灣高雄地方法院
    檢察署檢察官偵查起訴。
    理  由
壹、程序事項：
一、按被告以外之人於偵查中向檢察官所為陳述，除顯有不可信
    之情況者外，得為證據，刑事訴訟法第159 條之1 第2 項定
    有明文。偵查中對被告以外之人（包括證人、鑑定人、告訴
    人、被害人及共同被告等）所為之偵查筆錄，或被告以外之
    人向檢察官所提之書面陳述，性質上均屬傳聞證據。惟現階
    段刑事訴訟法規定檢察官代表國家偵查犯罪、實施公訴，依
    法其有訊問被告、證人及鑑定人之權，證人、鑑定人且須具
    結，而實務運作時，檢察官偵查中向被告以外之人所取得之
    陳述，原則上均能遵守法律規定，不致違法取供，其可信度
    極高，職是，被告以外之人前於偵查中已具結而為證述，除
    反對該項供述得具有證據能力之一方，已釋明「顯有不可信
    之情況」之理由外，不宜以該證人未能於審判中接受他造之
    反對詰問為由，即遽指該證人於偵查中之陳述不具證據能力
    。證人許薏雯、丙○○於檢察官偵查中所為之陳述，既依法
    具結，且無顯不可信之情況，依上開說明，證人許薏雯、丙
    ○○於偵查中之結證對被告甲○○被訴部分有證據能力，況
    證人丙○○於本院審理中到庭接受被告甲○○之詰問，對被
    告甲○○之對質詰問權之保障亦無不週。
二、按被告以外之人於審判外之陳述，雖不符前4 條之規定，而
    經當事人於審判程序同意作為證據，法院審酌該言詞陳述或
    書面陳述作成時之情況，認為適當者，亦得為證據，刑事訴
    訟法第159 條之5 第1 項定有明文。查本案認定事實所引用
    之卷內其餘卷證資料，除原已符同法第159 條之1 至第159
    條之4 規定、及法律另有規定等傳聞法則例外規定，而得作
    為證據外，並無證據證明係公務員違背法定程序所取得，而
    公訴人、被告甲○○於本院行準備程序及審理時，均同意作
    為證據（見本院98年度審易字第873 號卷第17頁、本院卷第
    17頁），本院審酌該等證據作成時之狀況，並無違法取證之
    情事，且無不宜作為證據之情形，依前開說明，爰認均有證
    據能力。
貳、實體事項：
一、訊據被告甲○○固坦承有於上開時間騎乘本件機車至本件商
    店之事實，惟矢口否認有何竊盜之犯行，辯稱：要離開時有
    告知本件商店外面之小姐，其弟來電說不要買清潔劑，其要
    先去接小孩，待會再過來云云（見98年度審易字第873 號卷
    第17頁、本院卷第20頁）。經查：
（一）被告甲○○有於上開時間至本件商店向許薏雯佯稱要購買
      萬能清潔劑，而趁許薏雯至地下室取物時，即徒手竊取許
      薏雯置於本件商店櫃檯椅子上之皮包1 只，包括上述財物
      後，被告旋騎乘本件機車離去一節，業經證人即本件商店
      店員許薏雯於警詢、偵訊證述綦詳（見警一卷第1 頁正反
      面、98年度偵緝字第207 號卷第18至20頁）；另證人即本
      件商店之老闆娘丙○○復於本院審理中證述：店內櫃台外
      面可看到櫃台內的椅子，許薏雯都習慣將皮包放在櫃台內
      所坐椅子的椅背前，櫃台高度類似法庭檢察官席的高度等
      語（見本院卷第17頁）。此外，並有監視錄影畫面翻拍照
      片6 張在卷可查（見警一卷第6 至9 頁），核與被告自白
      當時有進入本件商店欲購買清潔劑等情相符（見本院卷第
      19頁），又證人許薏雯、丙○○與被告素不相識，案發之
      際乃第一次見面（見本院卷第19頁），自無可能甘冒偽證
      風險，一再誣指被告有竊盜之舉，證人許薏雯、丙○○上
      開所述應屬可採，堪認被告在本件商店內可輕易伸手至櫃
      台內的椅背上拿取許薏雯之皮包無訛，上開事實堪信為真
      。
（二）被告否認竊盜犯行，並以前詞置辯。然證人丙○○於本院
      審理中證述：當天被告來店內是許薏雯接待，我在店外騎
      樓，總共只有我、許薏雯、被告3 人在場，許薏雯去地下
      室拿被告要的東西，後來被告就趕快離去，沒有跟我打招
      呼，我僅覺得客人怎麼忽然離開，後來許薏雯發現客人不
      在，我問她客人是否已買完，許薏雯才說東西拿上來，客
      人就不見，並立即發現皮包不見等語（見本院卷第15、16
      頁），核與其偵訊所述大致相符（見98年度偵緝字第207
      號卷第26至29頁）。證人丙○○並無設詞誣陷被告之理，
      已如前述，倘被告於離去本件商店前有先與該店外面之小
      姐告知晚點再過來之情，則當時在該店外之小姐即證人丙
      ○○豈有可能事後再向其店員許薏雯詢問被告之買賣交易
      是否已完成，況被告既稱已無購買清潔劑之必要，自無可
      能於接完小孩後再回本件商店之理。再者，縱令被告於案
      發之際有要事需先行離開本件商店，被告大可在櫃台處直
      接大聲呼喊在地下室之許薏雯，告知不要購物之事宜，亦
      能達到通知店家之效果，豈有未打招呼匆忙離開本件商店
      之必要，足認被告上開所辯，乃事後卸責之詞，不足採信
      。
（三）綜上所述，被告甲○○之犯行，事證明確，應依法論科。
二、核被告甲○○所為，係犯刑法第320 條第1 項之竊盜罪。爰
    審酌被告甲○○已有多次竊盜行為，仍不知警惕，竟一再貪
    圖小利，不循正當方式取得財物，而以侵害他人財產權之方
    式滿足個人所需，行為實不足取，更造成社會治安之破壞，
    自應受相當之刑事非難，又矢口否認犯行，矯飾卸詞、犯後
    態度不佳，以及所竊得財物之價值非鉅等一切情狀，量處如
    主文所示之刑，並諭知易科罰金之折算標準，以資懲儆。
據上論斷，應依刑事訴訟法第284 條之1 、第299 條第1 項前段
，刑法第320 條第1 項、第41條第1 項前段，刑法施行法第1 條
之1 ，判決如主文。
本案經檢察官乙○○到庭執行職務。
中    華    民    國    98    年    6     月    11    日
                    刑事第十一庭  法  官  何佩陵
以上正本證明與原本無異。
如不服本判決應於收受送達後10日內向本院提出上訴書狀，並應
敘述具體理由；如未敘述上訴理由者，應於上訴期間屆滿後20日
內向本院補提理由書（均須按他造當事人之人數附繕本）「切勿
逕送上級法院」。
中    華    民    國    98    年    6     月    11    日
                                  書記官  鍾淑美
附錄法條
中華民國刑法第320條第1項
意圖為自己或第三人不法之所有，而竊取他人之動產者，為竊盜
罪，處5 年以下有期徒刑、拘役或5 百元以下罰金。


司法院資訊處製作；財團法人民間司法改革基金會備份。
